臺灣板橋地方法院交通事件裁定
原處分機關　交通部公路總局臺北區監理所板橋監理站
異　議　人
即受處分人　甲○○
上列異議人因違反道路交通管理處罰條例案件，對於交通部公路
總局臺北區監理所板橋監理站於民國九十五年十二月十三日以板
監裁字裁四一－Ｃ00000000號違反道路交通管理事件裁
決書所為之處分，聲明異議，本院裁定如下：
    主  文
異議駁回。
    理  由
一、異議意旨略以：異議人於民國九十五年九月二十八日七時四
    十八分許，騎乘車牌號碼ＬＭ五－五六二號普通重型機車行
    經臺北縣新莊市○○路五四二號前時，因遭被害人陳峰所騎
    乘由同向後方駛來之普通重型機車擦撞倒地，陳峰另遭第三
    人謝生鑫所駕駛之自用小客車撞擊後死亡，而為臺北縣政府
    警察局新莊分局舉發異議人違反道路交通安全規則肇事致人
    死亡，惟舉發機關未具體分析說明所憑相關事故處理之資料
    ，何以足以認定異議人有前揭違規事實，顯有違行政程序法
    第四十三條「行政機關為處分或其他行政行為，應斟酌全部
    陳述與調查事實及證據之結果，依論理及經驗法則判斷事實
    之真偽，並將其決定及理由告知當事人」之規定；又異議人
    於距離路邊停靠之大貨車四百至五百公尺遠處，即已看見該
    車停靠於路肩卸貨，且於到達大貨車車身左側尚有一百公尺
    處時，即已完成變換車道而直行於中正路之外側車道，至行
    駛於大貨車車身左側時，始遭到陳峰所駕駛之機車於右後方
    同向擦撞後倒地，且異議人倒地時機車之刮地痕起點位於外
    側車道近內側車道處，機車倒地後仍朝前方繼續滑行達六點
    三公尺，而陳峰機車之倒地刮地痕係自異議人機車滑行停止
    後，始因倒地摩擦地面而開始出現於更靠內側車道處，可見
    異議人前述主張有據，且亦見舉發之警員所繪設之道路交通
    事故現場圖中，Ａ車（即異議人所駕駛車輛）之行車方向與
    實際情形出入甚鉅，該現場圖實無參考之價值。是本件事故
    究係因陳峰違規超車擦撞異議人機車，抑或因異議人變換車
    道未讓直行車先行所致，原處分機關未能依據客觀勘查蒐證
    測量之相關跡證以及各車車損，證明異議人確有上揭違規情
    事，而仍有合理之訴訟上懷疑時，應依道路交通管理處罰條
    例第八十九條前段規定及參照最高法院七十六年臺上字第四
    九八六號判例意旨，為有利於異議人之認定，然原處分機關
    不察，遽行臆測論斷異議人之違規事實而對異議人裁決，自
    難認為允當，是異議人請求撤銷原處分，為此聲明異議云云
    。
二、按汽車（含機器腳踏車）行駛於同向二車道以上之道路，於
    變換車道時，應讓直行車先行，並注意安全距離，道路交通
    安全規則第九十八條第一項第六款定有明文。次按汽車駕駛
    人，駕駛汽車違反道路交通安全規則，因而肇事致人死亡者
    ，吊銷其駕駛執照，且一年內不得考領駕駛執照，道路交通
    管理處罰條例第六十一條第一項第四款、第六十七條第三項
    亦規定甚明。
三、經查：
（一）、本件異議人即受處分人甲○○於九十五年九月二十八日
        七時四十八分許，騎乘車牌號碼ＬＭ五－五六二號普通
        重型機車，於臺北縣新莊市○○路五四二號前，因欲繞
        越路旁陳維和所停放之車號一一九─ＧＥ號營業用大貨
        車，而向左變換車道時，未依道路交通安全規則第九十
        八條第一項第六款規定讓直行車先行，亦未注意保持安
        全距離，致與同向在左後由陳峰所騎乘之車牌號碼ＡＵ
        Ｍ－九四五號普通重型機車發生擦撞，陳峰因而人車倒
        地，旋遭後方由謝生鑫（業經臺灣板橋地方法院檢察署
        檢察官為不起訴處分）所駕駛車牌號碼Ｕ四－八九二八
        號自小客車輾壓，經緊急送醫救治後，仍因神經性休克
        而不治死亡，臺北縣政府警察局新莊分局交通隊警員乃
        填製臺北縣政府警察局北縣警交字第Ｃ0000000
        0號舉發違反道路交通管理事件通知單（下稱舉發通知
        單）舉發，異議人於應到案日期前之九十五年十一月十
        六日向原處分機關陳述意見，原處分機關函請舉發單位
        調查結果，仍認異議人有前揭違反道路交通安全規則因
        而肇事致人死亡之違規行為，原處分機關乃於九十五年
        十二月十三日以板監裁字裁四一－Ｃ00000000
        號違反道路交通管理事件裁決書（下稱裁決書），依道
        路交通管理處罰條例第六十一條第一項第四款、第六十
        七條第三項規定，裁處異議人吊銷駕駛執照，並一年內
        禁考，異議人於九十五年十二月十九日收受該裁決書後
        ，於九十六年一月四日向原處分機關提出聲明異議等情
        ，有上開舉發通知單、交通部公路總局臺北區監理所板
        橋監理站交通違規案件陳述書、臺北縣政府警察局九十
        五年十二月七日北縣警交字第０九五０一七五七七八號
        書函、上開裁決書、異議人收受裁決書之普通掛號函件
        收執聯影本、交通部公路總局臺北區監理所板橋監理站
        九十六年一月二十四日北監板四字第０九六六０００七
        七二號函暨所附之異議人郵寄提起聲明異議信封影本、
        上開監理站收文單影本、聲明異議狀影本各一件附卷可
        稽，並經本院調取臺灣板橋地方法院檢察署九十五年度
        偵字第二五二六三號、九十六年度偵字第九七０號偵查
        卷及九十五年度相字第一三九三號相驗卷核閱無訛。
（二）、異議人雖辯稱其已完成變換車道直行於中正路外側車道
        時始與陳峰發生擦撞，且異議人倒地時機車刮地痕起點
        位於外側車道近內側車道處，舉發警員所繪製之現場圖
        與實際情形有所不符，是本件究係因陳峰違規超車致擦
        撞異議人機車，抑或係因異議人變換車道未讓直行車所
        致，原處分機關未能證明云云。惟查，本件車禍事故發
        生後，異議人於警詢時供稱：「我騎乘重機車ＬＭ五－
        五六二號，沿新莊市○○路直行往桃園方向，我要去林
        口上班，我當時沿中正路往桃園方向，我行駛於肇事地
        點時，我遠遠就看見一輛營大貨車一一九－ＧＥ號停在
        路邊下貨，我就往第二車道行駛，我行駛營大貨車一一
        九－ＧＥ號車身旁邊時，就有一輛機車從我左後方要超
        越我的機車，該機車就碰到我的機車後照鏡，兩方之人
        、車都摔倒倒地」、「我沒有發現機車ＡＵＭ－九四五
        號出現，當我被該機車撞到我之後才發現」、「我不知
        道對方機車何處碰撞到我機車左邊後照鏡。」、「我左
        手擦傷、左膝擦傷。」等語（見九十五年度偵字第二五
        二六三號偵卷第五、六頁），證人謝生鑫於警詢陳稱：
        「我當時是從新莊市○○路南下往桃園方向直行，我行
        駛於內側車道，我只聽到碰碰碰三聲我就把車輛停下來
        ，其餘事故是怎麼發生的我都不知道」、「碰撞點在我
        右前輪下方保險桿部分。我右前保桿有凹陷」等語（見
        上開偵卷第九、十頁），另證人陳維和於警詢及偵查中
        陳稱：「當時我駕駛營大貨一一九─ＧＥ，沿新莊市○
        ○路往桃園方向行駛，在新莊市○○路五四０號停車並
        準備卸貨。車禍之發生經過我不清楚，我只聽見碰一聲
        ，出來就看見已經車禍了。」、「當時我見到有二部機
        車倒在內側車道，有一部黑色轎車停在二部機車的前方
        ，一名機車機士躺在轎車及機車的中間位置，頭靠在路
        中分隔島上。」、「上述三輛車子未與我營大貨車一一
        九─ＧＥ發生撞擊。」等語（見上開偵卷第十三、十四
        頁），可見異議人騎乘機車因見前方路旁由陳維和駕駛
        之大貨車停車卸貨，為繞越該大貨車而變換至外側車道
        行駛。又依本件道路交通事故調查報告表（一）（二）
        及道路交通事故現場圖暨肇事現場、車損照片暨臺北縣
        政府警察局新莊分局轄內陳峰車禍死亡案勘察報告所示
        （見九十五年度相字第一三九三號相驗卷第二十三頁、
        九十五年度偵字第二五二六三號偵卷第二十五頁以下）
        ，當時天候晴，光線為日間自然光，路面鋪裝柏油且乾
        燥無缺陷，該路段係同向二車道（雙向為四車道），肇
        事後陳峰所騎乘之機車及車後刮地痕均遺留於內側車道
        內，而異議人之機車則倒於內、外車道分道線上，車後
        遺有起自內側車道後左斜之刮地痕，而異議人之機車左
        側車身與陳峰之機車右側車身有擦損情形，而謝生鑫之
        自用小客車則停於內側車道左側，擦損部位均於車底，
        可見異議人與陳峰之二輛機車擦撞處係在內、外車道之
        間，謝生鑫所駕駛之小客車係於內側車道撞及已倒地之
        陳峰，堪認異議人應係行經肇事地點，看見大貨車停於
        路邊準備卸貨，為繞越該大貨車而向左變換車道時疏未
        注意左後方直行之陳峰所騎乘之機車，而未讓陳峰先行
        ，且未保持安全距離，即貿然向左變換車道以致肇事，
        異議人之駕車行為顯然違反道路交通安全規則第九十八
        條第一項第六款之規定。本件車禍經檢察官囑託臺灣省
        車輛行車事故覆議鑑定委員會鑑定結果，亦認定異議人
        駕駛機車為繞越路邊停車下貨之大貨車而向左變換車道
        時，疏未注意左後直行來車動態而讓其先行且與其保持
        安全距離，為本件車禍之肇事主因，有該會九十六年二
        月十三日府覆議字第九六一００八八號覆議意見書一份
        附卷可參。又被害人陳峰因本件車禍致其左顏面及左腰
        等處遭輾壓而於九十五年九月二十八日八時五十分許因
        神經性休克死亡，亦有新泰綜合醫院診斷證明書、臺灣
        板橋地方法院檢察署勘驗筆錄、相驗屍體證明書、法醫
        驗斷書、相驗屍體證明書在卷可憑（見上揭相驗卷），
        異議人騎乘機車違反道路交通安全規則第九十八條第一
        項第六款之違規行為與被害人陳峰之死亡結果間，具有
        相當因果關係。從而，異議人主張其駕車行為並無違反
        道路交通安全規則之情形云云，不足採信。
四、綜上所述，本件異議人確有上揭違反道路交通安全規則肇事
    致人死亡之違規事實，堪予認定。原處分機關援引道路交通
    管理處罰條例第六十一條第一項第四款、第六十七條第三項
    規定，裁處異議人吊銷駕駛執照，一年內禁考，核無不合，
    本件異議為無理由，應予駁回。
據上論斷，應依道路交通管理處罰條例第八十七條第二項，道路
交通案件處理辦法第十九條，裁定如主文。
中     華     民     國    96    年    7   月    9    日
                    臺灣板橋地方法院交通法庭
                          法  官  樊季康
以上正本證明與原本無異。
如不服本裁定，應於裁定送達後五日內向本院提出抗告狀。
                          書記官　梁宜庭
中     華     民     國    96    年    7   月    9    日
